【裁判字號】    97,消債更,887
【裁判日期】    971117
【裁判案由】    更生事件
【裁判全文】
臺灣士林地方法院民事裁定           97年度消債更字第887號
債  務  人  甲○○
代  理  人  廖于清律師
債務人聲請消費者債務清理更生事件，聲請保全處分，本院裁定
如下：
    主  文
聲請駁回。
    理  由
一、按法院就更生之聲請為裁定前，得因利害關係人之聲請或依
    職權，以裁定為債務人財產、限制債務人履行債務及債權人
    對於債務人行使債權、停止對於債務人財產強制執行程序及
    其他必要之保全處分，消費者債務清理條例第19條第1 項第
    1、2、3、5款固有明文。惟保全處分，係於法院就更生之聲
    請為裁定前，為防杜債務人之財產減少，維持債權人間之公
    平受償，及使債務人有重建更生之機會，始有准予保全處分
    之必要，消費者債務清理條例第19條立法說明可資參照。
二、聲請意旨略以：伊因財務困難，陷於有不能清償債務之虞，
    業已提出更生聲請於本院審理中。然伊所有之薪資債權現遭
    債權人以臺灣板橋地方法院97年執字第6703號聲請強制執行
    中，致伊每月薪資債權三分之一需移轉於債權人，為維持所
    有債權人間清償之公平，爰聲請債務人財產，限制債務人履
    行債務及債權人對於債務人行使債權，或為催收、取得執行
    名義之行為，停止臺灣板橋地方法院97年執字第6703號強制
    執行事件程序及其他必要之保全處分云云。
三、
 （一）債務人依消費者債務清理條例第19條第1 項第1 款規定
       聲請保全處分部分：
       按依消費者債務清理條例第19條第1 項第1 款對債務人
       之財產為保全處分者，債務人將因而喪失自有財產之處
       分權，此顯與債務人聲請保全處分之目的（即聲請更生
       期間，債務人不得對債權人清償債務，債權人不得對債
       務人行使債權，或為催收、取得執行名義之行為）有悖
       ，是債務人援引該規定，聲請保全處分，容有誤解。
 （二）債務人依消費者債務清理條例第19條第1 項第2 款規定
       聲請保全處分部分：
       債務人依該款規定聲請限制債權人行使債權、催收、取
       得執行名義等行為之保全處分，惟查：債權人於債務人
       開始更生前，如循訴訟或非訟程序取得執行名義，僅為
       債權存否及數額之確認，於維持債權人間公平受償及債
       務人重建更生尚不生影響；再者，債務人除薪資債權及
       田賦外，別無其他財產，而債務人任職於首都客運股份
       有限公司，土地利用並非其賴以維生之經濟來源，即使
       准予土地保全處分之聲請，對於債務人日後重建更生並
       無助益；且取得執行名義之債權人，原得持執行名義向
       執行法院聲請強制執行或併案參與分配，倘債權人未積
       極取得執行名義，或僅取得執行名義而未向法院聲明參
       與分配，利弊得失應由其自行承擔，尚不得為維持該等
       債權人之公平受償而犧牲積極行使債權之執行債權人受
       償之權益。由是，債務人此部分保全處分之聲請，尚無
       必要，應予駁回。
 （三）債務人依消費者債務清理條例第19條第1 項第3 款規定
       聲請保全處分部分：
       債務人另依該款規定聲請本院就更生之聲請為裁定前，
       停止對其每月薪資債權三分之一之強制執行程序。惟依
       債務人所提出之臺灣板橋地方法院97年1 月23日板院輔
       97執木字第6703號執行命令，係扣押債務人對於第三人
       首都客運股份有限公司之薪資債權三分之一，而依債務
       人所提勞工保險投保資料所示，債務人於該公司之薪資
       數額為每月新臺幣3 萬1,800 元，是上開執行命令每月
       執行金額約為1 萬600 元（計算式：31800 ÷3 ＝10600
       ）。而保全處分期間至多為120 日，故縱准予保全，所
       保全之金額亦僅約4 萬2,400 元。參以是否影響公平受
       償，關係至深之他債權人自有斟酌，本得以併案聲請強
       制執行方式參與已扣押薪資之分配，或以利害關係人地
       位自行向本院聲請保全處分以限制執行程序之進行，本
       院尚無依債務人片面主張而停止執行程序必要。
 （四）債務人未說明所欲聲請之「其他必要之保全處分」內容
       ，本院亦無從查核准許。
四、從而，債務人聲請保全處分，於法即有未合，應予駁回，爰
    裁定如主文。
中    華    民    國    97    年    11    月    17    日
                  民事第二庭  法      官  王怡雯
上為正本係照原本作成。
如不服本裁定，應於裁定送達後10日內，以書狀向本院提出抗告
，並繳納抗告費新臺幣1 千元。
中    華    民    國    97    年    11    月    17    日
                              書  記  官  桂大永


司法院資訊處製作；財團法人民間司法改革基金會備份。
